【裁判字號】    99,交上訴,10
【裁判日期】    990423
【裁判案由】    公共危險等
【裁判全文】
臺灣高等法院刑事判決                99年度交上訴字第10號
上  訴  人
即  被  告  甲○○
選任辯護人  李國盛律師
上列上訴人因公共危險等案件，不服臺灣臺北地方法院98年度交
訴字第102號，中華民國98年12月23日第一審判決（起訴案號：
臺灣臺北地方法院檢察署98年度偵字第16746號），提起上訴，
本院判決如下：
    主  文
上訴駁回。
甲○○緩刑年。
    事  實
一、甲○○係從事土木工程，並以駕駛自用小貨車運送水泥等為
    附隨業務，為從事業務之人，於民國98年5月9日15時30分許
    ，駕駛車號Q2-6057號自用小貨車，沿臺北市中山區○○○
    路由東往西方向行駛，行近民族西路與玉門街口前，應注意
    在劃有分向限制線路段，不得迴車，當時日間自然光線，路
    面乾燥無缺陷或障礙物，視距良好，客觀上並無不能注意之
    情事，竟疏未注意，駕車行至上開道路中央劃有分向限制線
    路段時，因其車輛行駛方向有誤，竟貿然在民族西路上迴轉
    成西往東方向，適乙○○騎車號737-GT號重型機車沿民族西
    路由西往東方向直行而來，甫過玉門街，因見甲○○突然在
    該處迴轉占用車道，雖立即煞車仍閃避不及，其左肩及機車
    左側照後鏡、把手，遭甲○○所駕駛之小貨車右側車身擦撞
    ，乙○○當場人、車倒地，受有頭部外傷、左肩挫傷、左前
    臂多處擦傷、右膝挫傷、瘀傷等傷害，詎甲○○肇事後，竟
    未下車協助救護，另行起意迅即駕車逃逸，幸乙○○記下小
    貨車之車號報警處理，始經警方循線查獲上情。
二、案經乙○○訴由臺北市政府警察局中山分局報告臺灣臺北地
    方法院檢察署檢察官偵查起訴。
    理  由
一、訊據被告甲○○對前揭事實雖於本院認罪，惟辯稱伊不知道
    撞到告訴人乙○○，因伊在前面，而告訴人在後面，且警察
    比對伊之小貨車時，查無摩擦點云云；經查：
  (一)告訴人乙○○於上揭時間，騎機車沿民族西路西往東方向直
    行通過玉門街口後，因行駛在對向之被告所駕自小貨車逕行
    在民族西路中間迴轉，遭被告所駕小貨車擦撞，告訴人當場
    人車倒地，受有傷害，被告並未下車協助救護，即駕車離去
    等情，已據證人即告訴人乙○○於原審證稱：當天我在捷運
    橋下等玉門街前面那條紅綠燈，綠燈之後我直行最外側車道
    ，剛過玉門街，看到原本跟我對向的貨車，還沒有到路口就
    迴轉，我靠外側直行時，因貨車迴轉半徑太大，迴轉到我的
    車道，我緊急煞車，他的右側車身撞到我的左邊手臂，還有
    左邊車身的後照鏡、龍頭。我跌倒就有看到車牌號碼，他就
    加速跑了，沒有停頓等語（見原審卷第30頁反面至第31頁反
    面），並有臺北市政府警察局交通大隊中山分隊警員曾明理
    所製作現場圖、警員潘龍偕製作之交通事故補充資料表、道
    路交通事故調查報告表、臺北市政府警察局疑似道路交通事
    故肇事逃逸追查表、汽車車籍明細表、現場照片、乙○○之
    機車照片、乙○○受傷之照片、被告之貨車照片、財團法人
    台北長庚紀念醫院出具之診斷證明書等在卷可考（見偵查卷
    第10頁、第13至17頁、第21至37頁）。又本件肇事之民族西
    路道路中央劃有分向限制線，有員警曾明理繪製之現場圖及
    卷附之現場照片可稽（見偵查卷第21、32、33頁）。依上開
    現場圖，在民族西路往東過玉門街之最外側車道路面上，留
    有飲料漬，足見二車發生擦撞後，告訴人倒地位置應在該處
    ，與告訴人所述被告迴車及其遭擦撞之地點相一致。可知本
    件是被告所駕之小貨車右側車身撞到告訴人的左邊手臂及左
    邊車身的後照鏡、龍頭部位，而騎機車之人僅須遭到輕微擦
    撞，即會失去重心而倒地受傷，故被告前揭所辯，與上開證
    據所示不符，要非可採。
  (二)按在劃有分向限制線路段，不得迴車，道路交通安全規則第
    106條第2款定有明文。本件肇事路段係禁止迴轉路段，衡諸
    當時狀況，日間自然光線、天氣晴、路面乾燥，視距良好，
    客觀上並無不能注意之情事，有交通事故調查報告表可證。
    但被告竟貿然在該道路中間進行迴轉，當時行駛在對向之告
    訴人，基於對交通標誌之信賴，自無法預測在對向行駛之被
    告小貨車，會突然迴轉，於其行進方向號誌轉為綠燈時，當
    即自然地加速前進，待其行至肇事地點，因突見被告小貨車
    迴轉並駛入其行進車道，雖已行煞車之閃避措施，仍無法防
    免，而遭被告所駕小貨車擦撞致倒地受傷。可見被告就本件
    車禍事故之發生，確有過失，且與告訴人之受傷之結果有相
    當因果關係。
  (三)被告於告訴人之機車倒地受傷後未下車查看救護，反而立即
    駕車離去等情，已據被告於原審坦承不諱，並據證人即告訴
    人乙○○結證在案，是被告肇事致人受傷而逃逸之犯意及行
    為，至為顯然，被告就此部分所為之辯解，亦為卸責之詞，
    不足採信。本件被告與告訴人發生車禍事故，致告訴人受傷
    ，非但未下車進行救助，並即駕車逃離現場。從而，其過失
    傷害及肇事致人受傷而逃逸之犯行，事證明確，洵堪認定，
    應予依法論處。
二、論罪科刑：
  (一)被告從事土木工程，以駕駛自用小貨車運送水泥為其附隨業
    務，為從事業務之人。是被告所為，係犯刑法第284條第2項
    前段之過失傷害罪及同法第185條之4之肇事逃逸罪。被告所
    犯上開二罪，一為過失犯，一為故意犯，行為互殊，應分論
    併罰之。
  (二)按被告以外之人於審判外之陳述，雖不符刑事訴訟法第159
    條之1至第159條之4之規定，而經當事人於審判程序同意作
    為證據，法院審酌該言詞陳述或書面陳述作成時之情況，認
    為適當者，亦得為證據；當事人、代理人或辯護人於法院調
    查證據時，知有刑事訴訟法第159條第1項不得為證據之情形
    ，而未於言詞辯論終結前聲明異議者，視為有前項之同意，
    刑事訴訟法第159條之1、第159條之5第1項、第2項分別定有
    明文。查本判決上列所引用之被告以外之人於審判外之陳述
    ，檢察官、被告於原審及本院言詞辯論終結前均未聲明異議
    ，審酌上開證據資料製作時較無人情施壓或干擾，亦無不當
    取供，及證明力明顯過低之瑕疵，認以之作為證據應屬適當
    ，故揆諸前開規定，認前揭證據資料有證據能力。
三、原審以被告犯行明確，適用刑法第185條之4、第284條第2項
    前段、第41條第1項前段，刑法施行法第1條之1之規定，並
    審酌本件車禍事故之發生肇因於被告違規迴轉之過失，被告
    於肇事後，未為必要救助而逃逸，幸告訴人所受傷勢並非嚴
    重，尚可自行就醫，而被告於案發後拒絕與告訴人商談民事
    賠償，犯後復令其配偶到庭為不實之證述，足認其犯後毫無
    悔意等一切情狀，以被告甲○○從事業務之人，因業務上之
    過失傷害人，處拘役50日，如易科罰金，以新臺幣1千元折
    算1日；又駕駛動力交通工具肇事，致人受傷而逃逸，處有
    期徒刑8月，並說明於證人李羿蓁於原審就本件重要關係之
    事項，為虛偽之陳述，是否已涉及偽證之罪嫌，應由檢察官
    另行偵查處理等，經核尚屬妥適，被告上訴認原審量刑過重
    等，顯不足採，是本件上訴為無理由，應予駁回；惟被告於
    本院審理時，已賠償告訴人乙○○之損害，並達成和解，告
    訴人乙○○到庭表示願意原諒被告，有本院審判筆錄、臺北
    市中山區調解委員會調解筆錄在卷可憑（見本院卷第41頁反
    面、第31頁），參照被告未曾受有期徒刑以上刑之宣告，有
    本院之被告全國前案紀錄表可憑，足見被告經此次偵審程序
    之教訓，當知警愓，應無再犯之虞，本院認被告所受刑之宣
    告，以暫不執行為適當，爰併予宣告緩刑3年，以勵自新。
據上論斷，應依刑事訴訟法第368條，刑法第74條第1項第1款，
判決如主文。
本案經檢察官王壬貴到庭執行職務。
中    華    民    國    99    年    4    月    23     日
                  刑事第二十三庭  審判長法  官  許宗和
                                        法  官  林海祥
                                        法  官  潘進柳
以上正本證明與原本無異。
肇事逃逸部分如不服本判決，應於收受送達後10日內向本院提出
上訴書狀，其未敘述上訴之理由者並得於提起上訴後10日內向本
院補提理由書（均須按他造當事人之人數附繕本）「切勿逕送上
級法院」。
其餘不得上訴。
                                        書記官  任正人
中    華    民    國    99    年    4     月    23    日
附錄：本案論罪科刑法條全文
中華民國刑法第185條之4
（肇事遺棄罪）
駕駛動力交通工具肇事，致人死傷而逃逸者，處6月以上5年以下
有期徒刑。
中華民國刑法第284條
（過失傷害罪）
因過失傷害人者，處6月以下有期徒刑、拘役或5百元以下罰金，
致重傷者，處1年以下有期徒刑、拘役或5百元以下罰金。
從事業務之人，因業務上之過失傷害人者，處 1 年以下有期徒
刑、拘役或 1 千元以下罰金，致重傷者，處 3 年以下有期徒刑
、拘役或 2 千元以下罰金。

司法院資訊處製作；財團法人民間司法改革基金會備份。
